臺灣新竹地方法院民事簡易判決　　　　 94年度竹簡字第377號
原　　　告　甲○○
被　　　告　乙○○
上列當事人間確認本票債權不存在事件，本院於民國94年5月24
日言詞辯論終結，判決如下：
    主      文
原告之訴駁回。
訴訟費用由原告負擔。
    事實及理由
一、按確認法律關係之訴，非原告有即受確認判決之法律上利益
    者，不得提起，民事訴訟法第247條第1項前段定有明文。所
    謂即受確認判決之法律上利益，須因法律關係之存否不明確
    ，致原告在私法上之地位有受侵害之危險，而此項危險得以
    對於被告之確認判決除去之者，始為存在，最高法院27年上
    字第316 號著有判例。本件原告主張被告持有如附表所示之
    本票（下稱系爭本票），聲請本院以94年度票字第435號裁
    定准予強制執行在案，被告得隨時據此裁定為執行名義，聲
    請對原告之財產為強制執行，原告在私法上之地位有即受侵
    害之危險，而此種危險非以確認判決無法除去，是原告提起
    本件確認之訴，自有即受確認判決之法律上利益，合先敘明
    。
二、原告起訴主張：
    被告執有原告所簽發之系爭本票，聲請本院以94年度票字第
    435 號裁定准予強制執行，惟查系爭本票已無債權債務關係
    ，故被告之票據原因債權既不存在，原告據此抗辯，被告之
    請求自屬無據。查系爭本票係原告簽發交予訴外人孫中興，
    請其幫忙調現，孫中興便拿票向被告調現。又原告係簽發面
    額新台幣（下同）100,000元之系爭本票乙紙及面額各為
    50,000元之支票二紙，系爭本票是作為支票之擔保，支票業
    已兌現，被告本應將系爭本票返還，惟竟持系爭本票聲請強
    制執行。又原告原係欠被告100,000 元，故在系爭本票背面
    記載分10期，每期還13,000元，惟嗣後未還，另再透過孫中
    興向被告借50,000元，共借150,000 元，原告並簽發面額各
    為26,000元之支票10紙，超出150,000 元部份則是利息，且
    該10紙支票都已兌現等語。並聲明：確認被告所持有如附表
    所示之本票債權不存在。
三、被告則以：
    系爭本票即係訴外人孫中興於93年初向其借錢而交付，孫中
    興陸續以原告及他人簽發之支票或本票向其調現，連會錢在
    內共借一百多萬元。孫中興並於系爭本票背面記載「於92年
    12月23日起每月支付新台幣壹萬參仟元正，到期日為93年9
    月23日止。孫中興」等字，以示其將從92年12月23日起，每
    月還被告13,000元，還到93年9 月23日止。又被告並不認識
    原告，亦未與原告見過面等語。並聲明：原告之訴駁回。
四、得心證之理由：
（一）按在票上簽名者，依票上載文義負責；又票據債務人不得
      以自己與發票人或執票人之前手間所存抗辯之事項，對抗
      執票人，票據法第5條第1項、第13條本文定有明文。原告
      主張上開情事，業為被告所否認，被告並提出由原告所簽
      發，訴外人孫中興背書並為原告所不爭之系爭本票為證，
      查被告既自訴外人孫中興背書而取得系爭本票，兩造間即
      非直接前後手之關係，在無從證明被告係出於惡意、重大
      過失或以無對價或以不相當之對價取得系爭本票時，揆諸
      首揭說明，原告自應負付款之責，甚為灼然，是原告上開
      主張，尚非可採。至於被告取得系爭本票之原因關係為何
      ，依票據無因性之性質而言，被告對之本不負舉證之責，
      原告既於系爭本票上簽名自應對票載之內容負責。
（二）從而，本件原告以借款已為清償為由，起訴主張確認被告
      所持有如附表所示之本票債權不存在，於法無據，應予駁
      回。
五、訴訟費用之負擔：民事訴訟法第78條。
中　　華　　民　　國　　94　　年　　6　　月　　  3　　日
                  新竹簡易庭  法　官　楊明箴
以上正本係照原本作成。
如對本判決上訴，須於判決送達後20日內向本院提出上訴狀。
                              書記官　許麗汝
中　　華　　民　　國　　94　　年　　6　　月　　  3  　日
┌─────────────────────────────────────────────────────────┐
│附表：                                                                                                            │
├─┬───────┬───────┬───────────┬───────────┬────────┬──────┤
│編│發　　票　　人│　金　　　額　│　發　　　票　　　日　│　到　　　期　　　日　│本　票　號　碼　│　備　　考　│
│號│　　　　　　　│　（新台幣）　│　　　　　　　　　　　│　　　　　　　　　　　│　　　　　　　　│　　　　　　│
├─┼───────┼───────┼───────────┼───────────┼────────┼──────┤
│１│   甲 ○ ○　 │   100,000元  │     92年12月23日     │　　93年9月22日　　   │IGI─NO─099390 │　　　　　　│
│　│　　　　　　　│　            │　　　　　　　　　　　│　　　　　　　　　　　│　　　　        │　　　　　　│
└─┴───────┴───────┴───────────┴───────────┴────────┴──────┘
